# 请教陈版-关于生产性生物资产会计处理

提问人：事务所小青年 时间：2019-11-29 06:30:19
案例背景：A 公司于 2018 年 1 月 1 日与 B 养殖专业户签订奶牛养殖承包协议，约定: 在承包期限内 A 公司将牛场的奶牛交由承包方饲养、管理，承包方负责承担相关饲料、防疫、管理等全部费用，相应享有奶牛产出的生牛乳，并按市场价出售给公司; 同时承包方应保持和优化牛场的牛群结构，并交付 500 万元给A 公司作为承包保证金，承包期间牛群的总数量和各结构的牛群数量均不得低于承包交付时的 90%，且承包方对牛群结构进行更新、调整时必须先购进牛之后再出售淘汰牛。承包期间，A 公司指派 1-2名工作人员进驻牛场，监督牛群数量和鲜奶验收管理工作，承包期满后或双方协商解除承包协议时承包方必须向公司交付按等同或优于承包转让时确定的数量和结构，如数将牛群交还给公司;如果奶牛的数量和结构达不到公司承包交付时给承包方时，则承包方需按交还牛群当时的市场价格以现金补偿给公司，公司有权从承包方保证金中直接扣除相关补偿款。
A 公司会计处理方式：基于上述承包协议的约定，A 公司自承包交付之日至承包结束期间不再对奶牛计提折旧，公司以协议签署时盘点牛只数量及结构作为基准，共 500 头，上述生产性生物资产的原值 1000 万元、累计折旧500 万元，账面价值 500 万元保持不变。即不对该生产性生物资产计提折旧。
A 公司将奶牛承包的理由:
公司拟将更多的精力投入生产，而公司所处的行业要求公司必须保持一定数量的奶牛，公司无法对外处置上述奶牛;
2. 相对于公司自身而言，B 养殖户在对奶牛养护上更为专业，奶牛所产出的鲜牛奶更多。综合以上两种情况，公司才将上述 500 头对外承包。
问题：
1 、我们认为首先质疑这个承包协议的商业合理性，因为A 公司并未收取 B养殖户的承包费用或者租金，B 养殖户也并不是按低于市场价将鲜牛奶出售给 A 公司，@chenyiwei 请教陈版，基于我们的质疑如何建议企业处理比较合适？
2 、假设上述承包协议合理且事实成立，A 公司对该项生物资产不计提折旧的会计处理是否正确，是否有别的上市公司案例可参考，怎样做会计处理比较合适？
3 、以上问题，特别是案例参考，请陈版 @chenyiwei 指导一下，感谢！

回答人：chenyiwei
个人理解，本案例是一个租赁牛群的安排，承包户是以承担该承包期内牛群的更新支出的方式（按约定须保持牛群的数量、年龄结构和产奶能力）抵付租金，因此这种交易有可能是有商业实质的。建议了解公司和承包户之间有无关联方关系、成立该交易的相关考虑、测算租赁期内预计需发生的牛群更新支出等方式，分析其交易是否公允。
假设上述安排是公允、合理的，则理论上 A公司应持续核算该牛群的折旧、淘汰、新增等事项，并将实际由承包户承担的此类支出确认为租金收入。但这样操作在实务中较为麻烦，也可以在租赁期开始日（即承包期开始日）将该牛群的原账面价值转为一项其他非流动资产，到承包期满收回牛群时，对其数量和价值进行评估，在评估值不低于该项其他非流动资产账面价值的前提下，按该项其他非流动资产的原账面价值重新转为生产性生物资产，并以此作为成本基础进行后续计量。

提问人：事务所小青年 时间：2019-12-02 06:30:19
感谢陈版回复，关于您说的简易操作处理，是否有上市公司或者公众公司的案例呢，我们查了 wind，也没有查到？感谢陈版指点@chenyiwei

回答人：chenyiwei
抱歉，这只是一个基于原理的探讨，没有查找过有无实际案例。